【裁判字號】    94,簡上,112
【裁判日期】    950112
【裁判案由】    違反臺灣地區與大陸地區人民關係條例
【裁判全文】
臺灣士林地方法院刑事判決             94年度簡上字第112號
上  訴  人  臺灣士林地方法院檢察署檢察官
被      告  甲○○
                      1
上列上訴人因被告違反臺灣地區與大陸地區人民關係條例案件，
不服本院簡易庭94年度士簡字第639 號，中華民國94年6 月23日
之第一審判決（聲請簡易判決處刑書案號：臺灣士林地方法院檢
察署94年度偵字第4910號），提起上訴，本院管轄之第二審合議
庭判決如下：
    主  文
原判決撤銷。
甲○○連續違反不得僱用大陸地區人民從事未經許可之工作之規
定，處罰金新臺幣壹拾伍萬元，如易服勞役以參佰元（新臺幣玖
佰元）折算壹日。
    事  實
一、甲○○明知林仕輝、薛由雄及游興財為未經在臺灣地區從事
    工作之大陸人民，竟基於概括犯意，連續自民國93年10月間
    某日起，以日薪新臺幣（下同）1,400 元之報酬僱用林仕輝
    ；於94年1 月12日，以不詳薪資僱用薛由雄及以日薪新臺幣
    1,000 元之報酬僱用游興財2 天，在臺中縣大雅鄉○○○路
    17之1 號中科茂德科技工地內，負責搬運鐵管及雜項之工作
    ，嗣為警分別於94年1 月12日下午1 時30分許及晚間9 時30
    分許，在上開地點盤檢林仕輝、薛由雄及臺中市○○路與西
    屯路3 段路口盤檢游興財而查獲。
二、案經苗栗縣政府警察局頭份分局報請臺灣苗栗地方法院檢察
    署呈請臺灣高等法院檢察署令轉臺灣士林地方法院檢察署檢
    察官聲請簡易判決處刑及移送併辦。
    理  由
一、被告甲○○於警訊中固坦承確實有僱用林仕輝、薛由雄及游
    興財之事實，惟仍矢口否認有違反臺灣地區與大陸地區人民
    關係條例犯行，辯稱：林仕輝、薛由雄及游興財均係第一天
    上班，伊並不知道林仕輝、薛由雄及游興財為大陸地區人民
    ，伊雖有向林仕輝等人索取證件，但林仕輝、薛由雄及游興
    財均表示沒有帶，隔天再補，而當天就被警察抓了云云，經
    查：證人及大陸地區人民薛由雄於偵查中即證稱：伊係看廣
    告去應徵，應徵時被告並未看證件，也未向伊索取證件，且
    伊之講話口音一聽就可知是大陸人等語（偵字第4910號卷第
    8 頁訊問筆錄參照）；證人林仕輝於偵查中亦證稱：被告僱
    用伊時，並未要求要看證件，且伊透過朋友林友心介紹到被
    告處工作時，林友心有告知被告伊係大陸人，且伊已經在被
    告處工作約1 個多月等語（偵字第4910號卷第6頁 訊問筆錄
    參照）；證人即查獲員警蘇良生於偵查中亦證稱：游興財外
    表雖然長得瘦小無法判斷是否大陸人，但是講話口音聽得出
    來是大陸人等語（偵字第8180號卷第4 頁訊問筆錄），互核
    均相合，且所證亦與一般經驗上，大陸地區人民說國語均帶
    有北京腔調之經驗法則相符，顯見被告僱用上開大陸地區人
    民時，根本並未查驗過任何證件或替各該大陸人民辦理勞、
    健保，且僱用時間有長達1 個多月，短則亦有2 至3 日者，
    顯可推知，被告主觀上早已知悉其所僱用之人，絕非臺灣地
    區之人民，甚為明確（否則絕無可能於僱用期間內完全不查
    驗所僱用者之身分證件）。且由上述證人證述可知，被告所
    僱用之林仕輝、薛由雄及游興財等人均係操大陸口音之國語
    ，更可確認被告主觀上絕對知道其所僱用之人為大陸地區人
    民無訛（蓋一個沒有證件，且操大陸口音之黃種人，泰半應
    係大陸地區人民，為眾所皆知之事）。是被告甲○○上開所
    辯，無非係事後卸責之詞，均不足採信。本件事證明確，被
    告犯行應堪認定。
二、核被告甲○○所為，係違反臺灣地區與大陸地區人民關係條
    例第15條第4 款之規定，而犯同條例第83條第1 項之罪。被
    告先後3 次之犯行，時間緊接，犯罪構成要件相同，顯係基
    於概括犯意反覆為之，為連續犯，應依刑法第56條規定論以
    一罪，並加重其刑。被告就僱用游興財犯罪事實之部分，雖
    未據公訴意旨於聲請簡易判決處刑書中敘及，惟與聲請簡易
    判決處刑書所敘及並經本院論罪科刑部分有連續犯之裁判上
    一罪關係，應為起訴效力所及，本院自應併予審理，附此敘
    明。原審對被告予以論罪科刑，固非無見，惟就上開為起訴
    效力所及之併案部分，原審未及審酌，即有未合。公訴人上
    訴意旨以上開事由執以指摘原判決不當，為有理由，自應由
    本院將原判決撤銷改判。爰審酌被告甲○○前並無任何前科
    ，有臺灣高等法院被告全國前案紀錄表在卷可稽，而其本次
    乃係未貪圖方便，僱用大陸地區人民非法打工，客觀上尚未
    造成國家安全或社會治安之任何損害（僅有危險），而其僱
    用之數量非鉅，惟事後任意飾詞否認犯行，態度欠佳及其犯
    罪之手段，犯罪時所受之刺激、生活狀況、智識程度等一切
    情狀，量處如主文第2 項所示之刑。
三、被告經合法傳喚，無正當之理由不到庭，本院爰不待其陳述
    ，逕行辯論判決。
四、據上論斷，應依刑事訴訟法第455 條之1 第1 項、第3 項、
    、第369 條第1 項前段、第364 條、第299 條第1 項前段、
    第371 條，臺灣地區與大陸地區人民關係條例第83條第1 項
    、刑法第11條前段、第56條、第42條第2 項，現行法規所定
    貨幣單位折算新臺幣條例第2 條，判決如主文。
本案經檢察官盧美如到庭執行職務。
中    華    民    國    95    年    1     月    12    日
                  刑事第三庭審判長法  官  洪英花
                                  法  官  周群翔
                                  法  官  王沛雷
以上正本與原本無異。
不得上訴。
                                  書記官  蘇彥宇
中    華    民    國    95    年    1     月    16    日


司法院資訊處製作；財團法人民間司法改革基金會備份。
